臺灣高等法院民事裁定　　　　　　　　 100年度抗字第1535號
抗　告　人　　張勝雄
抗告人因與相對人康芳瑜、康張玉雲間損害賠償事件（臺灣宜蘭
地方法院100年度重訴字第44號）聲請訴訟救助，對於中華民國
100年9月30日臺灣宜蘭地方法院100年度救字第6號裁定提起抗告
，本院裁定如下：
    主  文
抗告駁回。
抗告訴訟費用由抗告人負擔。
    理  由
一、按當事人無資力支出訴訟費用者，法院應依聲請，以裁定准
    予訴訟救助，但顯無勝訴之望者，不在此限，民事訴訟法第
    107條第1項定有明文。又聲請訴訟救助，關於請求救助之事
    由，應提出能即時調查之證據，以釋明之，此觀民事訴訟法
    第109條第2項、第284條之規定自明，所謂「無資力」，係
    指窘於生活，且缺乏經濟信用者而言，申言之，若非取給於
    自己或家族所必需之生活費不能支出訴訟費用，且無籌措款
    項以支出訴訟費用之信用技能，方能謂之為無資力支出訴訟
    費用(最高法院88年度台聲字第582號判決意旨參照)。
二、本件抗告人與相對人間損害賠償訴訟（下稱本案訴訟)，相
    對人以其無資力支出訴訟費用，聲請訴訟救助，固據提出台
    北市立聯合醫院診斷書、聯合醫院和平院區診斷證明書、蘇
    澳榮民醫院診斷證明書、新北市淡水區北投里里長清寒證明
    書、財政部台灣北區國稅局96年度至99年度綜合所得稅各類
    所得資料清單及財產歸屬資料清單以為釋明(見原法院卷第4
    至12頁)。經核抗告人所提出之上開資料，僅係釋明其現時
    之身體暨資產狀況，並未釋明其是否有缺乏經濟信用，致毫
    無籌措款項以支出訴訟費用之信用技能，揆諸首揭說明，自
    難認其已無資力。況依抗告人之起訴事實所示，抗告人係以
    相對人不准伊探視孫女張嫚玲、張嫚育及妨害伊與配偶江幸
    燁同居之權利，致其健康受有損害云云，請求相對人賠償精
    神慰撫金新台幣(下同)800萬元，有起訴狀可稽(見原法院重
    訴字卷第1至6頁)，然查，抗告人與江幸燁業經本院98年度
    家上字第124號判決離婚確定，有抗告人自行提出之本院民
    事判決確定證明書可稽(見原法院重訴字卷第37頁)，是其所
    為上開主張已難遽信為真實，再參諸抗告人於100年6月29日
    所提出之民事補正陳報狀記載，抗告人請求相對人給付800
    萬元之依據，乃係主張以江幸燁代相對人扶養張嫚玲、張嫚
    育之費用按每月2萬5,000元計算，共計12年所獲得之利益為
    800萬元云云(見原法院重訴字卷第30至36頁)，經核亦與其
    起訴狀所載之精神慰撫金即非財產權損害賠償請求權性質迴
    異，足認抗告人係恣意向相對人提出高額賠償請求，俾藉詞
    無資力而迴避繳納裁判費之義務，尤難認符合訴訟救助之要
    件。雖抗告人提出其他法院准許其訴訟救助之裁定（見本院
    卷第13至16頁），惟查，抗告人在上開事件所為本案請求，
    既與本件不同，本院本諸前開事證自得為相異之認定。是原
    裁定駁回抗告人所為訴訟救助之聲請，並無不合，抗告意旨
    仍執前詞指摘原裁定不當，聲明廢棄，為無理由。
三、據上論結，依民事訴訟法第495條第1項、第449條第1項、第
    95條、第78條，裁定如主文。
中    華    民    國   100    年     11     月   30   日
                    民事第十二庭
                        審判長法  官  吳謀焰
                              法  官  李昆曄
                              法  官  許紋華
正本係照原本作成。
本裁定除以適用法規顯有錯誤為理由外，不得再抗告。如提起再
抗告，應於收受後10日內委任律師為代理人向本院提出再抗告狀
。並繳納再抗告費新台幣１千元。
中    華    民    國   100    年      12    月    5   日
                              書記官  廖逸柔